臺灣高雄地方法院刑事判決　　　　　　　 94年度易字第204號
公　訴　人　臺灣高雄地方法院檢察署檢察官
被　　　告　乙○○　男　20歲.
選任辯護人　楊達雄律師
被　　　告　丁○○　男　42歲.
被　　　告　戊○○　男　24歲.
上列被告等因竊盜等案件，經檢察官提起公訴（93年度偵字第21
044號、93年度偵字第23168號），本院判決如下：
    主  文
戊○○竊盜，累犯，處有期徒刑陸月，如易科罰金，以佰元折
算壹日。
乙○○、丁○○均無罪。
    事  實
一、戊○○曾因竊盜案件，經本院以民國91年易字第1313號判決
    判處有期徒刑四月確定，於92年4 月30日執行完畢。猶不知
    悔改，竟意圖為自己不法之所有，於93年10月14日19時許，
    在高雄縣鳳山市○○路與鳳東路口，持其所有之不明工具一
    支（事後已丟棄），竊取甲○○所有停放於路旁，車牌號碼
    為ＸＱ七─五０三號之重型機車，得手後，供己使用，嗣於
    93年10月15日14時40分許，為警在高雄縣鳳山市○○路十四
    號搜索查獲該車輛，並扣得車牌號碼ＩＢＱ─０五三號及Ｘ
    Ｓ８─四六五之重型機車各一部、引擎外殼三個、空氣壓縮
    機一部、氣動板手一個、Ｔ型扳手三個、Ｙ型扳手一個、十
    字型螺絲起子一個、套筒三個、梅花扳手一個、尖嘴鉗一個
    、油壓剪一具等物。
二、案經高雄市政府警察局苓雅分局移請臺灣高雄地方法院檢察
    署檢察官偵查起訴。
    理  由
壹、有罪部分：
一、訊據被告戊○○對其於上揭時、地，持不明工具一支，竊取
    被害人甲○○所有車牌號碼ＸＱ七─五０三號重型機車之事
    實，迭於警詢、偵查及本院審理時均坦承不諱，核與被害人
    甲○○於警詢時指訴之情節相符，且上開重型機車確係經警
    於被告戊○○位於高雄縣鳳山市○○路十四號之住處搜索查
    獲，此外，復有搜索扣押筆錄、扣押物品目錄表、贓物認領
    保管收據各一份在卷可憑，足認被告之自白與事實相符，堪
    可採信。綜上所述，本件事證明確，被告犯行，洵堪認定。
二、核被告戊○○所為，係犯刑法第三百二十條第一項之普通竊
    盜罪。公訴意旨認被告戊○○攜帶足供兇器使用之Ｔ型扳手
    行竊，應論以刑法第三百二十一條第一項第三款攜帶兇器竊
    盜罪，惟被告就其如何竊取前開重型機車，先於偵訊中供述
    以長約10至15公分之自製Ｔ型扳手竊取（見93年度偵字第21
    044 號卷第7 頁），後於本院審理時復供述以長約5 公分之
    Ｔ型扳手竊取（見本院卷第38頁），所供前後不一，供述之
    憑信性已有重大瑕疵，況被告持以竊車之工具業已丟棄並未
    扣案，無從佐證被告之供述。按刑法第三百二十一條第三款
    之攜帶兇器竊盜罪，係以行為人攜帶兇器竊盜為其加重條件
    ，此所謂兇器，其種類雖無限制，凡客觀上足對人之生命、
    身體安全構成威脅，具有危險性之兇器均屬之，惟本件被告
    所持之工具既未扣案，又無其他證據證明此工具是否客觀上
    足對人之生命、身體安全構成威脅，而具有危險性，本諸罪
    疑唯輕之原則，即應為被告有利之認定，公訴意旨認被告所
    為，係犯刑法第三百二十一條第一項第三款之攜帶兇器竊盜
    罪即有未洽，惟其犯罪基本事實同一，本院自仍應併予審判
    ，並變更其起訴法條。又被告戊○○曾因竊盜案件，經本院
    以91年易字第1313號判決判處有期徒刑四月確定，於92年4
    月30日執行完畢，詳臺灣高等法院被告全國前案紀錄表、臺
    灣高雄地方法院檢察署刑案資料查註紀錄表各一份在卷可按
    ，其於五年內再犯有期徒刑以上之本罪，為累犯，依刑法第
    四十七條之規定，加重其刑。爰審酌被告前有竊盜、搶奪等
    前科紀錄，其正值青年，不思正途賺取所需，貪圖私慾，竟
    竊取他人機車，對被害人所造成之損害非微，且造成被害人
    生活上之嚴重不便，並影響社會良善風氣，惟念其犯後坦承
    犯行，且竊取之重型機車一台，業已經被害人領回等一切情
    狀，量處如主文所示之刑，並諭知易科罰金之折算標準，以
    為懲儆。
三、至被告戊○○所有而供竊取機車所用之不明工具一支，並未
    扣案，且據被告供承已將該工具丟棄（見本院卷第38頁），
    顯然該工具業已滅失，為免將來執行之困難，爰不另為沒收
    之諭知。另扣案之車牌號碼ＩＢＱ─０五三號及ＸＳ８─四
    六五之重型機車各一部、引擎外殼三個、空氣壓縮機一部均
    與被告戊○○前揭竊盜犯行無關，亦非被告戊○○竊取所得
    之物，自不得宣告沒收。又扣案之氣動板手一個、Ｔ型扳手
    三個、Ｙ型扳手一個、十字型螺絲起子一個、套筒三個、梅
    花扳手一個、尖嘴鉗一個、油壓剪一具等物，據被告戊○○
    供述為其奶奶作資源回收或是其拆機車零件使用之物，惟尚
    無積極證據足資證明為被告戊○○供作本件竊盜犯行所用之
    物，爰不予宣告沒收，併予敘明。。
四、公訴意旨另謂：被告戊○○基於意圖為自己不法所有之概括
    犯意，先後於93年10月12日下午16時許、同年月14日下午17
    時許，在高雄市○○路與民族路口、高雄縣仁武鄉○○路仁
    五市場旁，持其所有客觀上足以供兇器使用之Ｔ型板手，竊
    取不詳車牌號碼之機車二輛，得手後均將該車牌、引擎外殼
    丟棄，另分別改裝及懸掛車牌號碼ＯＮＰ─五四五、ＩＢＱ
    ─０五三車牌及引擎外殼，因認被告戊○○另涉有此部分竊
    盜罪嫌。惟查：
（一）、按犯罪事實應依證據認定之，無證據不得推定其犯罪事
        實，刑事訴訟法第一百五十四條定有明文。又按被告之
        自白不得作為有罪判決之唯一證據，仍應調查其他必要
        之證據，以察其是否與事實相符，刑事訴訟法第一百五
        十六條第二項亦定有明文。
（二）、本件公訴人認被告戊○○所涉此部分竊盜犯行，係以被
        告戊○○於警詢及內勤檢察官所為之自白為其論據。然
        被告戊○○於其後檢察官偵訊及本院審理時均堅決否認
        有何竊取上開機車之犯行，是其前後供述矛盾不一，供
        述之憑信性，已有重大瑕疵，且此部份僅有被告戊○○
        警偵訊之自白，並無任何被害人之相關資料，亦未經任
        何被害人指訴，加以無任何被害人之報案紀錄、贓物領
        據暨證人之供述可供憑證，且未在被告戊○○身上、住
        處、或其他處所查獲此部分之任何相關證物，是被告戊○○前揭警偵訊自白，自不能證明與事實相符。
（三）、從而揆諸前開法條規定，尚不得以被告戊○○之警偵訊
        自白，作為認定其涉有公訴人所指此部份竊盜犯行之唯
        一依據，是既不能證明其有此部份之犯罪，原應為無罪
        之諭知，惟公訴人認被告戊○○所涉此部分犯嫌與前開
        有罪部分，有連續犯之裁判上一罪關係，爰不另為無罪
        之諭知，併此敘明。
貳、無罪部分：
一、公訴意旨略以：被告乙○○與被告戊○○二人，共同基於意
    圖為自己不法之所有，於93年10月14日下午19時許，二人騎
    乘車牌號碼ＫＸＲ─三一一號機車，在高雄縣鳳山市○○路
    與鳳東路口，見甲○○所有之車牌號碼ＸＱ七─五０三號重
    型機車停放於路旁，即由乙○○在旁把風，由戊○○持其所
    有客觀上足以供兇器使用之Ｔ型板手竊取該機型機車；另被
    告丁○○明知懸掛車牌號碼ＯＮＰ─五四五號之機車係被告
    戊○○竊取而得之贓物，仍向戊○○以新臺幣（下同）一萬
    六千元之代價故買，因認被告乙○○涉有竊盜罪嫌，被告丁○○涉有故買贓物罪嫌云云。
二、按犯罪事實應依證據認定，無證據不得認定犯罪事實；又不
    能證明被告犯罪者，應諭知無罪之判決，刑事訴訟法第一百
    五十四條第二項、第三百零一條第一項分別定有明文。又事
    實之認定，應憑證據，如未能發現相當證據，或證據不足以
    證明，自不能以推測或擬制之方法，為裁判基礎（最高法院
    四十年臺上字第八六號判例參照）；且認定犯罪事實所憑之
    證據，雖不以直接證據為限，間接證據亦包括在內，然而無
    論直接證據或間接證據，其為訴訟上之證明，須於通常一般
    之人均不致有所懷疑，而得確信其為真實之程度者，始得據
    為有罪之認定，倘其證明尚未達到此一程度，而有合理之懷
    疑存在而無從使事實審法院得有罪之確信時，即應由法院為
    諭知被告無罪之判決（最高法院七十六年台上字第四九八六
    號判例參照）。再被告或共犯之自白，不得作為有罪判決之
    唯一證據，仍應調查其他必要之證據，以察其是否與事實相
    符，刑事訴訟法第一百五十六條第二項亦有明文。
三、本件公訴人認被告乙○○涉有竊盜罪嫌，被告丁○○涉有故
    買贓物罪嫌，無非以被告戊○○於警詢及內勤檢察官訊問時
    所為對被告乙○○、丁○○之不利供述為其唯一論據。惟訊
    據被告乙○○、丁○○堅決否認有上揭竊盜、故買贓物犯行
    。經查：
   （一）被告乙○○部分
     １、被告戊○○對被告乙○○不利之供述，係對共犯不利
         之指述，依刑事訴訟法第二八七條之二規定，該共同
         被告係立於證人之地位，應準用有關人證之規定。雖
         刑事訴訟法第一五九條之一第二項規定被告以外之人
         於偵查中向檢察官所為之陳述，除顯有不可信之情況
         者外，得為證據，但關於人證要成為證據，仍必須命
         其具結，以擔保其證據的憑信性。本件被告戊○○雖
         於93年10月16日檢察官內勤訊問時，為與乙○○一同
         為竊盜犯行的供述，但該供述並未將戊○○以證人的
         地位處理，命其具結，以擔保供述證據的憑信性，此
         項供述尚不得作為不利於被告乙○○之不利證據。
     ２、嗣經檢察官於93年12月23日訊問時於命戊○○為證人
         具結後，戊○○僅供述：乙○○有一同前往，但簡弘
         傑於竊取機車時乙○○「在距離我不遠處，我不知道
         他當時在做何事？因我之前有叫他先走，他未走我並
         不知道。」問：「何以之前在偵訊時說你與吳某一同
         去偷？」答：「因那時檢察官問我時，問我吳某是否
         在旁邊，我說可能是。」，是共同被告戊○○於具結
         後並未為乙○○共同竊取機車之證述。
     ３、於本院審理時，將共同被告戊○○以證人身分實施交
         互詰問的結果，戊○○仍為乙○○未共同實施竊盜行
         為，亦不知道戊○○要偷車之證述，並經本院當庭勘
         驗警訊錄音帶結果：共同被告戊○○亦僅供述「吳宗
         修就在旁邊等而已，我也不知道他有沒有看到，他可
         能知道吧！」，並未明確表示乙○○有共同實施或在
         旁把風之行為，共同被告戊○○之證述，尚未有事後
         迴護被告乙○○而為虛偽證述之情。
     ４、綜上所述，被告乙○○自始即無有與戊○○竊盜起訴
         事實所指機車之犯行，而共同被告戊○○又證述係伊
         自己單獨所為，被告乙○○並未參與，此外復查無其
         他積極證據，足資證明被告乙○○有公訴人所指之竊
         盜犯行，依法自應為無罪之諭知。
   （二）被告丁○○被訴故買贓物部分：
      １、本件系爭車牌號碼ＯＮＰ－５４５號機車是否為贓物
          ？
  　（１）雖共同被告戊○○於警訊時供稱系爭機車是伊於93年
          10月12日16時許在高雄市○○路附近民族路口所竊取
          ，並經借屍還魂套換好賣給福成機車行等語。然查：
          系爭機車經警方查出車主為沈朝福，而實際上都是其
          兒子沈和忠在使用，而系爭機車在93年9 月19日15時
          由沈和忠以新台幣六千元現金賣給鳳山市○○○路一
          九三號之「福成機車行」，出賣的原因是因車齡太老
          ，常出毛病，交易是透過朋友「阿輝」介紹等情，業
          經沈和忠於警訊時供陳明確，而此項供述並為當事人
          於審判程序同意作為證據，而該證人是警方主動通知
          前往警局製作筆錄，並非被告事後所聲請，其證詞之
          可靠性高，除依刑事訴訟法第一五九條之五規定得為
          證據外，其證據之憑信性高，應堪採信。
    （２）系爭機車既係車主賣給福成機車行，共同被告戊○○
          於警訊中所為由伊所竊之自白，顯與事實不符，難以
          採信。從而該機車並非屬贓物，乃可認定。
      ２、被告丁○○有無向戊○○購買該機車：
    （１）共同被告戊○○於檢察官偵訊時即供稱以九千元向蔡
          朝傳購買系爭機車，買後有噴漆，後來因為欠別人錢
          ，才想要把機車回賣給機車行（93年12月23日訊問筆
          錄）。復經本院審理行交互詰問的結果，共同被告即
          證人戊○○亦證稱系爭機車是向丁○○之福成機車行
          購買噴漆後要賣回去給車行，但被告丁○○沒有買回
          去。
  　（２）證人即被告丁○○之配偶陳玉如亦於偵查中證述：共
          同被告戊○○說欠錢要賣車，我就是不想向他買，所
          以叫我先生不要向他買（93年12月23日訊問筆錄）。
    （３）被告丁○○則自始即否認有向戊○○購買系爭ＯＰＮ
          －５４５號機車，只供述戊○○曾向伊購買該機車，
          戊○○要牽該車來賣時，他不願意也沒有向戊○○購
          買。而該機車亦未在被告丁○○處被查獲扣案，亦未
          扣案，而據共同被告戊○○證稱該機車現在還在伊家
          裡，因為借朋友騎出去撞壞了（見本院審判筆錄）。
          若被告丁○○確係向戊○○購買系爭機車，豈有未在
          被告處查獲，而車輛尚在出賣人戊○○住處之理？
      ３、綜上所述，系爭機車既無證據證明係贓車，又無法證
          明被告丁○○有向共同被告戊○○購買該機車之行為
          ，公訴人認被告觸犯故買贓物罪，尚與法律規定不合
          ，依法即應為被告無罪之諭知。
據上論斷，應依刑事訴訟法第二百九十九條第一項前段、第三百
條、第三百零一條第一項，刑法第三百二十條第一項、第四十七
條、第四十一條第一項前段，罰金罰鍰提高標準條例第一條前段
、第二條，判決如主文。
本案經檢察官丙○○到庭執行職務。
中　　華　　民　　國　　94　　年　　4 　　月　　7　　日
                 刑事第八庭
                         審判長法  官　　陳樹村
                               法  官    吳俊龍
                               法  官    林意芳
以上正本證明與原本無異。
如不服本判決，應於收受送達後10日內向本院提出上訴書狀。
中　　華　　民　　國　　94　　年　　4 　　月　　7　　日
　　　　　　　　　　　　　　　 書記官    曾秀鳳
附錄論罪科刑之法條︰
刑法第三百二十條第一項︰
意圖為自己或第三人不法之所有，而竊取他人之動產者，為竊盜
罪，處五年以下有期徒刑拘役或五百元以下罰金。
